臺灣高等法院刑事判決　　　　　　　　　　　　　九十一年度交上易字第一七二號
　　上　訴　人　臺灣基隆地方法院檢察署檢察官
　　上　訴　人
　　即　被　告　乙○○
　　選任辯護人　詹慶堂
右上訴人因被告過失致人於死案件，不服臺灣基隆地方法院九十年度交訴字第二二號
，中華民國九十一年四月一日第一審判決（起訴案號：臺灣基隆地方法院檢察署八十
九年度偵字第三二六九號）提起上訴，本院判決如左：
    主  文
原判決撤銷。
乙○○因過失致人於死，處有期徒刑陸月，如易科罰金，以參佰元折算壹日。
    事  實
一、乙○○於民國八十九年六月二十六日二十二時二十分許，騎乘ＵＧＢ─０４２號
    輕型機車，沿基隆市○○街往八德路方向（上坡），行經尚仁街自來水廠前未劃
    標線道路時，本應注意靠右行駛，並應於會車時與對向車輛保持半公尺之距離，
    且當時天晴、夜間有照明、道路無障礙，並無不能注意之情事，竟疏未注意，未
    靠右行駛。適有張進明騎乘ＫＶＺ─１５０號重型機車自對向駛來，亦疏未注意
    保持安全會車間距，致二車於路中相撞，使張進明受有右側硬腦膜下出血、左側
    顳葉腦溢血等傷害；乙○○亦當場昏迷不醒人事。張進明經送往財團法人長庚紀
    念醫院林口醫學中心急救，仍因腦水腫導致心肺衰竭，於八十九年九月十二日五
    時五十分不治死亡。
二、案經張進明之父甲○○訴由基隆市警察局第三分局移送臺灣基隆地方法院檢察署
    檢察官偵查起訴。
    理  由
一、訊據被告即上訴人乙○○坦承於八十九年六月二十六日二十二時二十分，騎乘Ｕ
    ＧＢ─０４２號輕型機車，沿基隆市○○街往八德路方向行駛，於行經尚仁街自
    來水廠前未劃標線道路時，因未靠右行駛，致與被害人騎乘之ＫＶＺ─１５０號
    重型機車相撞，使被害人傷重死亡等情，核與告訴人甲○○指訴情節相符，並有
    道路交通事故調查報告表、現場及肇事照片在卷可稽。而被害人係因本件車禍受
    有右側硬腦膜下出血、左側顳葉腦溢血等傷害，經送往財團法人長庚紀念醫院林
    口醫學中心急救，仍因腦水腫導致心肺衰竭，不治死亡，亦經臺灣基隆地方法院
    檢察署檢察官督同法醫師相驗明確，有相驗屍體證明書、驗斷書、勘驗筆錄、財
    團法人長庚紀念醫院林口醫學中心診斷證明書二紙等在卷為憑。被告於上開時地
    駕車肇事致被害人死亡之事實堪以認定。
二、本件經送請臺灣省基宜區車輛行車事故鑑定委員會鑑定，及臺灣省車輛行車事故
    覆議鑑定委員會覆議結果，均認「本件車禍以被告乙○○偏左行駛，致與迎面已
    靠右行駛之被害人張進明之機車撞擊之可能性較大」，有該等委員會之基宜鑑字
    第八九０六三０號函附之鑑定意見書、府覆議字第八九二三七四號函各一份在卷
    可考。另證人李金城即台灣省基宜區車輛行車事故鑑定委員會鑑定委員於九十年
    三月十六日偵查中證稱：張進明之機車於車禍發生後係斜停在該路段往八堵路方
    向路右側，該機車為向右傾倒，車頭朝上坡方向（偏右上），故機車在發生碰撞
    後，應係向右旋轉約一百八十度後倒地，而乙○○之機車則斜停在該路段往八德
    路方向路右側，車身向左傾倒，車頭朝下坡方向（偏左下），顯見機車在發生碰
    撞後，應係向左旋轉約一百八十度後倒地，而被害人張進明之機車既係向右旋轉
    約一百八十度後倒地，在其向右旋轉之時，應會產生向右甩的力量而較偏向道路
    中央（該道路寬度四‧三公尺，中心線約距離路邊二‧一五公尺），發生碰撞前
    之位置應更接近路面邊緣，惟機車在倒地後，前後輪距離該路段往八堵路方向路
    面邊緣分別為０‧九公尺、０‧八公尺，距離路面邊緣反而比較近；反觀被告乙
    ○○之機車既應係向左旋轉約一百八十度後倒地，在向左旋轉之時，應會產生向
    左甩的力量而較偏向道路邊緣，在發生撞擊前之位置應該比倒地位置距離路面邊
    緣更遠，惟其機車在倒地後，前後輪距離該路段往八德路方向路面邊緣分別為一
    ‧八公尺、０‧九公尺，在發生撞擊前之位置應更為接近道路中央位置．．．」
    。依上開鑑定結果及證人李金城之證詞，固足認被告騎乘機車行經上開未劃有分
    向線之路段時，疏未注意靠右行駛。惟上開鑑定機關另以被害人業已死亡，復無
    被害人相關陳述資料，對被害人有無過失，並未論及。而經原審送請中央警察大
    學再為鑑定結果，認本案係導因於被告與被害人二人於夜間行經未劃有分向標線
    之狹路，未充分注意車前狀況，慢行會車，導致會車安全間隔不足，而發生對撞
    事故，被告及被害人應為肇事發生共同負責，有該大學九十一校科字第九００五
    五二四號鑑定書附卷可稽。查中央警察大學係依被告與被害人機車之行車方向、
    肇事終止位置、車損情形、現場散落物與痕跡、傷亡等情形為鑑定依據，所為鑑
    定，自較上開鑑定機關為可採。足見本件肇事係因被告與被害人騎乘機車行經上
    開未劃有分向線之路段時，均未靠右行駛，並於會車時未保持安全間距所致。
三、按汽車除行駛於單行道或指定行駛於左側車道外，在未劃標線之道路，應靠右行
    駛。再汽車交會時，會車相互之間隔不得少於半公尺，道路交通安全規則第九十
    五條第一項、第一百條第五款分別定有明文。被告駕車行經上開未劃標線之路段
    ，自應遵守上開交通安全規定，且當時天晴、夜間有照明、道路無障礙，並無不
    能注意之情形，竟仍疏於注意，未靠右行駛，致於會車時未能保持安全間距，以
    致肇事，被告顯有過失。而被害人確係因本件車禍傷重不治死亡，已如前述。足
    見被告過失與被害人死亡間顯有相當因果關係。事證明確，被告犯行堪以認定。
四、核被告所為，係犯刑法第二百七十六條第一項之過失致人於死罪。原審據以論罪
    科刑，固非無見。惟本件被告與被害人均有過失，原審對被害人過失部分未明確
    認定，自有未洽。被告上訴，指摘原審量刑過重，為無理由。另公訴人上訴指稱
    ，被害人並無過失，被告肇事後復不曾聞問，並推諉肇事責任，原審量處有期徒
    刑七月，要屬過輕。惟本件係被告與被害人均有過失，業經查明如前。再本件被
    害人家屬已領取被告機車第三人責任意外險一百二十萬元，且被害人家屬向被告
    起訴求償九百二十六萬四千六百七十六元，經台灣基隆地方法院審理結果，判令
    被告應賠付被害人之父二十七萬四千五百七十三元，有該院九十一年重訴字第五
    三號民事判決書在卷為憑。被告辯稱因係因賠償金額無法一致，始未能和解，應
    堪採信。公訴人上訴指稱，被告犯後態度不佳，原審量刑過輕，為無理由。然原
    判決既有上開可議之處，自應由本院撤銷改判。爰審酌被告之過失程度、所生危
    害及犯罪後態度等一切情狀，量處如主文第二項所示之刑，並諭知易科罰金之折
    算標準，以示懲儆。
據上論斷，應依刑事訴訟法第三百六十九條第一項前段、第三百六十四條、第二百九
十九條第一項前段，刑法第二百七十六條第一項、第四十一條第一項前段，罰金罰鍰
提高標準條例第一條前段、第二條，判決如主文。
本案經檢察官沈明彥到庭執行職務。
中      華      民      國    九 十 一    年      九     月      五     日
                              臺灣高等法院交通法庭
                                  審判長法  官  陳  祐輔
                                        法  官  洪  昌  宏
                                        法  官  陳  國  文
右正本證明與原本無異。
不得上訴。
                                        書記官  蔡  棟  樑
中      華      民      國    九 十 一    年      九     月      五     日
附錄：本案論罪科刑法條全文
刑法第二百七十六條第一項：
因過失致人於死者，處二年以下有期徒刑、拘役或二千元以下罰金。
從事業務之人，因業務上之過失犯前項之罪者，處五年以下有期徒刑或拘役，得併科
三千元以下罰金。
